【裁判字號】    85,台上,3722
【裁判日期】    850802
【裁判案由】    偽造文書
【裁判全文】
最高法院刑事判決                              八十五年度台上字第三七二二號
    上  訴  人  甲○○
    代  理  人  林辰彥律師
                陶亞琴律師
                洪維煌律師
    被      告  乙○○
右上訴人因自訴被告偽造文書案件，不服台灣高等法院中華民國八十四年三月八日第
二審判決（八十三年度上訴字第七二七六號，自訴案號：台灣台北地方法院八十二年
度自字第一五四七號），提起上訴，本院判決如左：
    主  文
原判決關於乙○○偽造私文書部分撤銷，發回臺灣高等法院。
    理  由
本件原判決以上訴人甲○○自訴意旨略稱：上訴人與被告乙○○於民國七十八年五月
二十五日簽訂合建契約書，由上訴人提供台北市○○區○○段三小段一一四號土地與
被告合建，約定結構體採用鋼筋混凝土，即一般所謂ＲＣ牆。被告竟未經上訴人之同
意，擅自變更設計圖樣，而偽以上訴人名義為變更設計之申請，因認被告有涉犯刑法
第二百十條偽造私文書罪嫌云云。經審理結果，認被告犯罪不能證明，因而維持第一
審諭知被告無罪之判決，駁回上訴人在第二審之上訴，固非無見。惟查原判決以被告
與上訴人所簽立之合建契約書第六條第三款係約定「乙方（指被告）申請辦理建築執
照、使用執照、變更設計執照、變更起造人及接水電等各項手續，為了方便迅速，甲
方（指上訴人）同意乙方（指被告）代刻印章乙枚，以方便辦理各項手續」（第一審
卷第四頁），堪認被告使用上訴人之印章辦理變更設計，係經上訴人預先之概括授權
云云，然上訴人則否認有此項概括授權。經核兩造所訂合建房屋契約書第六條第三款
固約定「乙方（被告）申請辦理建築執照、使用執照、變更設計執照、變更起造人及
接水電等各項手續，為了方便迅速，甲方（上訴人）同意乙方（被告）代刻印章乙枚
，以方便辦理各項手續」等語。然該合建房屋契約書第十一條約定「合建工程甲方（
上訴人）有權派工監造乙方（被告）是否按圖及契約條件施工，如發現不符規定時，
得要求乙方（被告）即行修正，乙方（被告）不得異議」。即約定被告應依照原先申
請之設計圖施工，不得擅自違反。且查雙方就「變更起造人時」部分，特於合建契約
書第六條第二款約定，雙方應無條件同意配合辦理，不得推諉刁難。而關於「變更設
計執照」，並無略似「變更起造人時，雙方應無條件同意配合辦理，不得推諉刁難」
之約定。則上訴人與被告所約定「申請變更設計執照手續，為了方便迅速，上訴人同
意被告代刻印章乙枚，以方便辦理各項手續」，是否意謂上訴人有概括授權？無條件
同意配合？仍非無研求之餘地。原審就此攸關被告犯罪之是否成立，未予詳細調查，
遽予判決，有應於審判期日調查之證據而未予調查之違法。上訴意旨指摘原判決不當
，為有理由，應認原判決關於被告偽造私文書部分有撤銷發回更審之原因。
據上論結，應依刑事訴訟法第三百九十七條、第四百零一條，判決如主文。
中      華      民      國    八十五    年      八      月      二      日
                              最高法院刑事第一庭
                                  審判長法官  黃  雅  卿
                                        法官  楊  文  翰
                                        法官  陳  正  庸
                                        法官  張  淳  淙
                                        法官  洪  文  章
      右正本證明與原本無異
                                              書  記  官
中      華      民      國    八十五    年      八      月      七      日


司法院資訊處製作；財團法人民間司法改革基金會備份。
